臺灣高雄地方法院民事判決  九十年度簡上字第三六六號
    上  訴  人  乙○○○
    被上訴人    甲○○○
右當事人間請求給付會款事件，上訴人對於中華民國九十年九月六日本院岡山簡易庭
九十年度岡簡字第二○○號第一審判決提起上訴，本院判決如左：
    主      文
上訴駁回。
第二審訴訟費用由上訴人負擔。
    事      實      及      理      由
一、上訴人除引用與原審判決書所載相同外，另補稱：被上訴人及其他活會會員曾於
    民國九十年一月上訴人宣布止會後，曾三次協調，並達成每月向死會會員收取死
    會會款平均分配與活會會員之和解條件，且被上訴人亦收受上訴人依約給付之分
    配款，故兩造既已達成和解，則雙方原來之權利義務消滅，而應創設和解內容所
    定之權利義務，被上訴人自不能再依已消滅的合會關係向上訴人請求等語。並聲
    明：原判決廢棄；右廢棄部分被上訴人在第一審之訴駁回；第一、二審訴訟費用
    由被上訴人負擔。
二、被上訴人除引用與原審判決書所載相同外，另補稱：我沒有同意調解，那是他叫
    別人拿給我的，我認為他本來就欠我錢，所以我就收了等語。並聲明：請求駁回
    上訴人之上訴；上訴費用由上訴人負擔。
三、被上訴人於原審主張：其參加上訴人所召集自民國八十七年四月十五日起至九十
    一年七月十五日止，每會新臺幣（下同）一萬元，採內標制，共五十二會之合會
    一會。詎上訴人竟於九十年一月第三十三會時宣布止會而終止，惟上訴人尚欠被
    上訴人二十九萬元之會款未為給付等情，業據被上訴人提出合會會單為證，復為
    兩造所不爭執，堪信被上訴人之主張為實在。
四、上訴人雖辯稱與被上訴等活會會員，達成協議，每月向死會會員收取死會款平均
    分配與活會會員云云。惟依原審卷存兩造所不爭執之本院岡山簡易庭九十度年岡
    簡字第一一三號給付會款事件九十年八月二十三日言詞辯論筆錄，上訴人於該案
    審理中自承「是有協調、調解，但都沒有成立沒錯，之所以沒有成立是因為他們
    要所謂的保障，又要開本票，又要擔保，我們沒有資力，而且他們要求的金額我
    們做不到，所以沒有成立」等語，應認被上訴人及其他活會會員雖曾與上訴人協
    議，但兩造因對於應返還之金額、應如何供擔保等條件無法達成共識，而未達成
    協議。是上訴人上開抗辯，即無可採。
五、又八十八年四月二十一日雖增訂第二章第十九節之一「合會」之相關規定，惟依
    民法債編施行法第一條、第三十六條第二項「民法債編施行前發生之債，除本施
    行法有特別規定外，不適用民法債編之規定；其在修正施行前發生者，除本施行
    法有特別規定外，亦不適用修正施行後之規定。」、「民法債編修正條文及本施
    行法修正條文自中華民國八十九年五月五日施行。但民法第一百六十六條之一施
    行日期，由行政院會同司法院另定之。」之規定，本件合會係發生於八十七年四
    月十五日，是依上開規定，自不適用增訂第二章第十九節之一「合會」之相關規
    定。再者，合會會員得標時所付出之標金，為未得標會員應享之利益，會首於中
    途止會，對未得標會員，應按其已繳付各期實繳會款連同標金即每次會金全額負
    返還之責任，不以各會員實繳會款為準（最高法院七十年度台上字第四三六、三
    三○九、四三八二號判決參照），從而，被上訴人請求上訴人返還其已繳付各期
    實繳會款連同標金計二十九萬元，即有理由，應予准許。
六、未按「給付無確定期限者，債務人於債權人得請求給付時，經其催告而未為給付
    ，自受催告時起，負遲延責任。其經債權人起訴而送達訴狀，或依督促程序送達
    支付命令，或為其他相類之行為者，與催告有同一之效力。」、「遲延之債務，
    以支付金錢為標的者，債權人得請求依法定利率計算之遲延利息。」、「應付利
    息之債務，其利率未經約定，亦無法律可據者，週年利率為百分之五。」民法第
    二百二十九條第二項、第二百三十三條第一項、第二百零三條定有明文。是則被
    上訴人請求上訴人給付自支付命令聲請狀送達翌日即九十年四月二十日（支付聲
    請狀係於九十年四月十九日送達上訴人，有卷存送達證書可稽）起至清償日止，
    按年息百分之五計算之遲延利息，亦有理由，應予准許。
七、綜上，原審判決命上訴人給付被上訴人二十九萬元，及自九十年四月二十日起至
    清償之日止按年息百分之五計算之利息，並依職權宣告假執行，經核無不合，上
    訴人上訴意旨指摘原判決不當，求為廢棄改判，為無理由，應予駁回。
八、據上論結，本件上訴為無理由，依民事訴訟法第四百三十六條之一第三項、第四
    百四十九條第一項、第七十八條，判決如主文。
中      華      民      國    九十一    年      五      月      九      日
                              臺灣高雄地方法院民事第二庭
~B審判長法官  吳進寶
~B法      官  蘇姿月
~B法      官  曾吉雄
右為正本係照原本作成。
本判決不得上訴。
中      華      民      國    九十一    年      五      月      九      日
~B法院書記官  黃俊凱
